臺灣板橋地方法院交通事件裁定
原處分機關　交通部公路總局臺北區監理所
異　議　人
即受處分人　方瓊苗
上列受處分人因違反道路交通管理處罰條例案件，對於交通部公
路總局臺北區監理所民國99年8月20日北監自裁字第裁40-TA0000
000號所為之裁決處分，聲明異議，本院裁定如下：
    主  文
異議駁回。
    理  由
一、原處分意旨略以：異議人即受處分人方瓊苗所有之車牌號碼
    9037-QN號自小客車於民國98年11月28日15時1分許，在臺東
    縣玉長隧道東向（台30線27.7公里），因有「行車速度超過
    規定之最高時速20公里以上未滿40公里」之違規行為，經設
    置該處之固定式測速設備拍照採證後，由臺東縣政府警察局
    員警逕行掣單舉發，並經原處分機關依道路交通管理處罰條
    例第第40條規定，裁處異議人罰鍰新臺幣2300元，並依同條
    例第63條第1項第1款（原處分漏載「第1款」）規定記違規
    點數1點。
二、異議意旨略以：異議人所居住之社區設有24小時管理員，平
    時均會代收住戶之掛號信，且經異議人詢問管理員結果，並
    無印象有按鈴通知住戶下樓領取掛號之情形，是異議人係在
    未收到該舉發通知單送達通知書及掛號招領單情形下，才會
    遲繳罰鍰，請求將遲延部分之罰鍰撤銷等語。
三、按汽車駕駛人，行車速度，超過規定之最高時速，或低於規
    定之最低時速，除有第43條第1項第2款情形外，處1200元以
    上2400元以下罰鍰，並記違規點數1點，道路交通管理處罰
    條例第40條、第63條第1項第1款有明文規定。次按處理違反
    道路交通管理事件，有關文書送達之程序，依行政程序法之
    規定。又送達於應受送達人之住居所、事務所或營業所為之
    ，但在行政機關辦公處所或他處會晤應受送達人時，得於會
    晤處所為之；又於應送達處所不獲會晤應受送達人時，得將
    文書付與有辨別事理能力之同居人、受僱人或應送達處所之
    接收郵件人員；又送達不能依前2條規定為之者，得將文書
    寄存送達地之地方自治或警察機關，若由郵務機關送達者，
    得將之寄存於送達地之郵政機關，並作送達通知書2份，1份
    黏貼於應受送達人住居所、事務所、營業所或其就業處所門
    首，另1份交由鄰居轉交或置於該送達處所信箱或其他位置
    ，以為送達，行政程序法第72條第1項、第73條第1項及第74
    條第1項、第2項分別定有明文。次按民事訴訟文書之寄存送
    達，依92年2月7日修正公布、同年9月1日施行之民事訴訟法
    第138條第2項規定，自寄存之日起，經10日發生效力，此因
    應受送達人未必能即時領取訴訟文書而知悉其內容，故特設
    此規定以保障其權益。行政程序法雖未如前述民事訴訟法增
    設第138條第2項規定，但基於保障應受送達人權益之同一理
    由，解釋上應認為有上開規定之類推適用。末按本條例所定
    罰鍰之處罰，行為人接獲違反道路交通管理事件通知單後，
    於15內得不經裁決，逕依第92條第3項之罰鍰基準規定，向
    指定之處所繳納結案；不服舉發事實者，應於15內，向處罰
    機關陳述意見；其不依通知所定期限前往指定處所聽候裁決
    ，且未依規定期限繳納罰鍰結案或向處罰機關陳述意見者，
    處罰機關得逕行裁決之，道路交通管理處罰條例第9條第1項
    定有明文。
四、經查：
  (一)原處分機關於99年8月20日製發本件裁決書，並於同年月25
    日以寄存送達於蘆洲郵局（參送達證書影本），異議人雖於
    同年12月10日始向原處分機關出具「聲明異議狀」表明提起
    本件異議，然異議人方瓊苗曾另於99年8月31日向原處分機
    關即交通部公路總局臺北區監理所提出書面申訴（參本院卷
    第7頁北監自字第0992037175號函），堪認異議人業已於法
    定期間內表明不服原裁決處分之意，本件異議程序應屬適法
    ，合先敘明。
  (二)異議人所有之9037-QN號自小客車，於上開時地有超速行駛
    之違規事實，有卷附舉發照片1幀可稽，異議人亦未就違規
    情事予以爭執，足認本件行車超速之違規駕駛人確為異議人
    方瓊苗無誤。又本件由臺東縣政府警察局所填掣之舉發違反
    道路交通管理事件通知單，經向異議人登記之戶籍地即「臺
    北縣蘆洲市○○街33號6樓」郵寄送達，經轄區蘆洲郵局於
    98年12月23日、24日按址投遞計2次，經該址大樓管理員通
    知住戶下樓領取，惟均無人回應致無法送達，經製作郵務送
    達通知書2份，1份黏貼於應受送達地信箱口，1份投入該受
    送達處所信箱內，並於98年12月24日寄存於蘆洲郵局，有臺
    東縣政府警察局送達證書、臺東縣政府警察局99年9月9日東
    警交字第0990053263號函、中華郵政公司三重郵局99年11月
    25 日重字第0990003437號函各1份在卷可稽，揆諸上揭說明
    ，是上開舉發通知單係已於10日後之99年1月4日生合法送達
    之效力。
  (三)至異議人固稱該送達地址之掛號信件均可由管理員代收，違
    規通知單應係寄送錯誤等原因，造成異議人根本無從收受云
    云置辯。然查係爭違規通知單經寄送異議人之戶籍地，因該
    處2 次按鈴無人回應而採寄存送達一節，已如前述，衡情郵
    務人員不致甘犯刑責並增加處理流程，而為虛偽之登載及函
    覆；況本件由原處分機關寄送至同地址之裁決書，亦同樣以
    寄存於蘆洲郵局之方式為送達（參本院卷第6 頁送達證書）
    。是異議人所稱該址之掛號信件均會由管理員代收、郵件不
    會漏收等語，顯然並非全然可信，實未足據此證明係爭違規
    通知書並未踐行前揭合法之送達程序。
  (四)綜上所述，異議人在上開舉發通知單合法送達後，至遲應於
    道路交通管理處罰條例第9條第1項所定合法送達後15日內，
    向原處分機關提出申訴或按最低額繳交罰鍰結案，是原處分
    機關因異議人未於期限內依法提出申訴或繳交最低罰鍰結案
    ，逕依違反道路交通管理事件統一裁罰基準之規定，裁處罰
    鍰新臺幣2300元並記違規點數1點，於法並無違誤，應予維
    持，本件異議為無理由，應予駁回。
五、依道路交通管理處罰條例第87條第2項，道路交通事件處理
    辦法第18條，裁定如主文。
中    華    民    國    100     年    1   月    11    日
                      交通法庭  法  官  王偉光
以上正本證明與原本無異
如不服本裁定應於送達後5日內向本院提出抗告狀
                                書記官  阮旭家
中    華    民    國   100    年    1     月    11    日